---
title: "Análisis comunidades fúngicas"
format:
  html:
    toc: true
execute:
  eval: false
editor_options: 
  chunk_output_type: console
---


```{r setup, include=FALSE}
knitr::opts_chunk$set(collapse = FALSE)
```

El análisis de las comunidades fúngicas es prácticamente idéntico al de las comunidades bacterianas, si bien debemos tener presente varios aspectos:

1.**Base de datos de clasificación**: la base de datos UNITE añade un código delante del nombre de cada uno de los taxones. Este código ayuda a conocer con qué rango taxonómico estamos trabajando (por ejemplo, para el rengo Phylum, añade la expresión **p__**, para cada familia añade **f__**, etc), pero puede resultar incómodo. Se sugiere eliminarlo.

2. **Variabilidad en el tamaño de los amplicones**: como vimos, la región ITS2 es variable en cuanto a su longitud, lo que resta robusted a los árboles filogenéticos. Esto tiene varias implicaciones a la hora de desarrollar nuestros scripts:
  
  a) Debemos tener cuidado al crear el objeto *phyloseq*
  b) No podremos trabajar con medidas de disimilitud o distancia basadas en relaciones filogéneticas. Es decir, para los análisis de diversidad beta, no usaremos ni Weighted-UniFrac ni Unweighted-UniFrac.
  
Se propone como ejercicio realizar de forma completa el análisis de las comunidades fúngicas.

A modo de ayuda, se proporciona el código para elaborar el objeto *phyloseq*:

```{r}
#Entrada de datos----------------------------------------------------------
data=read.table("ASV_final_fung.txt", header = T, sep="\t")

#eliminamos los código extras que proporciona UNITE
data$Kingdom=gsub("k__","",data$Kingdom)
data$Phylum=gsub("p__","",data$Phylum)
data$Class=gsub("c__","",data$Class)
data$Order=gsub("o__","",data$Order)
data$Family=gsub("f__","",data$Family)
data$Genus=gsub("g__","",data$Genus)
colnames_data=colnames(data)

mt=read.table("metadata.txt",sep="\t", header=T)
mt$replicate=as.character(mt$replicate)
row.names(mt)=mt$sample

tax =data[,2:8]
ASV=data[,9:ncol(data)]

dna=Biostrings::DNAStringSet(data$ASV_seqs) 
names(dna)= data$ASV_names

row.names(tax)=data$ASV_names
row.names(ASV)=data$ASV_names

identical(rownames(ASV), rownames(tax))

#Convertir a formato phyloseq
phy_OTUtable=otu_table(ASV, taxa_are_rows = T)
phy_taxonomy=tax_table(as.matrix(tax))
phy_metadata=sample_data(mt) 

#Ponerlo todo en un objeto phyloseq
phy_fungi=phyloseq(phy_OTUtable,phy_taxonomy,phy_metadata)
```